【裁判字號】    90,交聲,35
【裁判日期】    900423
【裁判案由】    違反道路交通管理處罰條例聲明異議
【裁判全文】
臺灣桃園地方法院交通事件裁定                        九十年度交聲字第三五號
    異  議  人
    即受處分人  甲○○
右列受處分人因違反交通管理處罰條例事件，對交通部公路局違反道路交通管理事件
裁決書所為處分（原處分案號：九十年一月十日桃監稽違車字第五二－D九A五三七四
四○號），聲明異議，本院裁定如左：
        主  文
異議駁回。
        理  由
一、聲明異議意旨略以：異議人甲○○於民國八十九年十月二十日上午八時二十分許
    ，騎用已領有號牌而未懸掛之輕型機車（下稱上開機車），行經桃園縣桃園市○
    ○路大廟前，為桃園縣警察局交通隊警員攔截舉發未依規定懸掛號牌，但當時伊
    係因上開機車之號牌於八十九年十月十日，在桃園火車站前，因無照駕駛而遭查
    扣，至案發當時仍未能領回，而上開機車為伊唯一之交通工具，為上班工作不得
    不使用，實不能因監理站所需之作業時間而影響伊騎用上開機車上班之權利，如
    此並不合理等語。
二、按汽車已領有號牌而未懸掛或不依指定位置懸掛者，處汽車所有人一千二百元以
    上二千四百元以下（註：新台幣三千六百元以上七千二百元以下）罰鍰，道路交
    通管理處罰條例第十二條第一項第七款規定甚明。
三、經查：
    (一)本件違規事實係異議人甲○○於八十九年十月二十日八時二十分許，騎用已
        領有號牌而未懸掛之上開機車，行經桃園縣桃園市○○路大廟前，為桃園縣
        警察局交通隊警員攔截舉發未依規定懸掛號牌，而填製桃園縣警察局桃警局
        交字第D９A５３７４４０號舉發違反道路交通管理事件通知單，惟異議人於
        應到案日期（八十九年十一月四日）前到案陳述不服舉發，裁決機關認無理
        由而於九十年一月十日裁決處罰鍰新台幣三千六百元，有前揭違規通知單、
        裁決書各乙份附卷可參。
    (二)證人丙○○即案發當日攔截舉發異議人上開違規事實之員警於本院調查程序
        中結證稱：本件是伊舉發的，在巡邏時，如果車輛沒有掛大牌，一定要取締
        ，當天異議人並非是被拔牌當天行駛在路上，所以還是要舉發，一般如果被
        拔牌當天，再被巡邏發現攔查未掛牌，就不會再製作第二張罰單，因為可能
        是行駛回家路上，但如果非當天一定要舉發，一般拔牌後多久可以領牌，時
        間不一定，是由駕駛人在監理站付罰鍰後，就會給牌等語（見本院九十年三
        月一日訊問筆錄），而證人丙○○為執行職務之公務員，與異議人間並無任
        何親誼怨隙存在，其所為之上開證詞自屬客觀公正，應堪採信，再佐以異議
        人於本院調查程序亦陳稱：案發當時伊確實有騎沒有掛大牌的機車等語（見
        本院同上筆錄），則異議人確於上開時地違規未懸掛號牌一情足堪認定。
    (三)又證人乙○○即桃園監理站人員於本院調查程序中結證稱：異議人八十九年
        十月十日無照駕駛違規案件係於八十九年十月十三日移送過來，但監理站每
        月受理數千件案件，因人手不足，至同月十七日上開案件之資料方輸入電腦
        ，一般處理違規案件，約從違規日起十日左右會讓違規人罰錢領牌，本件異
        議人於八十九年十月二十日罰錢領牌，與一般案件相較並無拖延；處理違規
        案件裁罰及發還代保管物件程序並無時間限制之相關規定；依違反道路交通
        管理事件統一裁罰標準及處理細則第十五條第二項之規定，只限於開單當日
        駛回，超過當日即應依道路交通管理處罰條例第十二條之規定予以處罰等語
        （見本院九十年四月十九日訊問筆錄），並提出內政部警政署鐵路警察局查
        獲違反道路交通管理事件移送表及違規查詢表為證，而異議人對證人乙○○
        上開證言亦表示無意見，且於本院調查程序中就其於八十九年十月二十日中
        午，已經繳清罰鍰，領回牌照一節陳稱在卷（見本院同上訊問筆錄），足證
        桃園監理處理異議人上開無照駕駛違規案件之時間，與處理一般交通違規案
        件發還代保管物件所需者相較，並無拖延，更無違反相關規定之情，則異議
        人以上情為免責之抗辯，非屬有據。
    (四)另查，雖修正前之違反道路交通管理事件統一裁罰標準及處理細則第十五條
        第二項，對被「代保管物件」之違反道路交通管理事件者，准予憑舉發通知
        所記應到案時間前繼續行駛。然基於應到案日期前准其無照行駛，有違新修
        正之道路交通管理處罰條例第十二條第一項第七款之修正意旨，爰於修正上
        開細則規定時，明文修正為「限當日駛回」，雖該細則尚未完成發布程序，
        惟依母法優先適用之原則，對違反者仍應依前揭條例之規定舉發，有交通部
        八十六年七月十九日交路（８６）字第○三五一六四號函在卷足參。況違反
        道路交通管理事件統一裁罰標準及處理細則第十五條第二項業於八十七年三
        月十七日經修正發布明定：代保管汽車號牌者，並記明「限當日駛回」，違
        反者依本條例第十二條第一項第七款規定舉發，併此敘明。
    (五)綜上所述，本件異議人於右揭時、地，騎用已領有號牌而未懸掛之上開機車
        ，於接獲前揭違規通知書後，於應到案期日前（八十九年十一月四日前）到
        案陳述不服舉發，裁決機關認無理由，而依前揭道路交通管理處罰條例第十
        二條第一項第七款，違反道路交通管理事件統一裁罰標準及處理細則第四十
        一條第四項規定，對異議人處新台幣三千六百元之罰鍰，經核並無違法之處
        ，異議意旨求為撤銷原裁決，非有理由，應予駁回。
據上論斷，應依道路交通管理處罰條例第八十七條第二項、道路交通案件處理辦法第
十九條，裁定如主文。
中      華      民      國      九十      年    四      月    二十三    日
                                臺灣桃園地方法院交通法庭
                                        法  官   王  美  玲
右正本證明與原本無異。
如不服本裁定，應於裁定送達後五日內向本院提出抗告狀。
                                        書記官   賴  玉  真
中      華       民     國       九十      年   四      月    二十五    日


司法院資訊處製作；財團法人民間司法改革基金會備份。
